臺灣高等法院臺中分院刑事判決　　　　　民國九十四年度上更(一)字第五三號
　　上　訴　人
　　即　被　告　丙○○
　　指定辯護人　本院公設辯護人　乙○○
右上訴人因偽造有價證券案件，不服臺灣台中地方法院九十年九月廿八日第一審判決
（民國九十年度訴字第一七七九號，起訴案號：臺灣台中地方法院檢察署九十年度偵
字第五○三四號），提起上訴，經判決後，由最高法院發回更審，本院判決如左：
    主      文
原判決撤銷。
丙○○連續意圖供行使之用，而偽造有價證券，處有期徒刑參年肆月。如附表所示之
支票均沒收。
    事      實
一、丙○○前曾於民國（下同）八十四年間犯偽造有價證券罪，經臺灣臺北地方法院
    於八十五年十一月二十九日判決有期徒刑一年七月，緩刑三年（嗣該案經最高法
    院於九十年二月二十日判決有期徒刑一年七月，緩刑五年確定在案）。詎於該案
    件尚在上訴中，丙○○猶不知悔改，復因急需現金使用，為取得支票以向他人擔
    保調借現金使用，竟於八十六年十一月間某日，在台中市○○路某處，向一不詳
    姓名年籍之人，以新台幣（下同）八千元之價格，購得田泰山、徐有龍被冒名向
    銀行申領，不能兌現之如附表所示之空白支票（內有偽造之發票人印文，惟發票
    日期、發票金額欄均尚未填載）二張後，即意圖供行使之用，基於概括之犯意，
    先後二次，在臺中市內某處，填載如附表所示之發票日、發票金額在該支票上，
    偽造成如附表所示之二張支票，然後基於意圖為自己不法所有之詐欺概括犯意，
    先於八十六年十一月二十八日，利用不知情之李力新，在臺中市○○路之潮港城
    餐廳（即舊潮港城餐廳），持如附表編號一所示之偽造支票行使，向該餐廳之員
    工丁○○調借現款，使丁○○陷於錯誤，同意收受如附表編號一所示之偽造支票
    供擔保，而借予丙○○現金三十萬元。復於八十七年一月二十五日，亦在臺中市
    ○○路之潮港城餐廳，由其親自持如附表編號二所示之偽造支票行使，向該餐廳
    之員工戊○○調借現款，使戊○○陷於錯誤，同意收受如附表編號二所示之偽造
    支票供擔保，而借予丙○○現金二十萬元，丁○○、戊○○等二人嗣於上開支票
    發票日屆至後，因丙○○並未清償借款，乃分別持上開支票提示，而不獲兌現，
    至此始知受騙。
二、案經丁○○、戊○○等二人分別訴請臺灣臺中地方法院檢察署檢察官偵查起訴。
    理      由
一、上訴人即被告（以下簡稱為被告）丙○○於前審坦承於前開時、地，有向一名不
    詳姓名之人購買如附表所示之二張空白支票，及嗣曾在上開二張空白支票上填寫
    發票日及金額，並於前開時間向告訴人丁○○、戊○○等二人借款時，分別持上
    開二張支票供擔保等事實不諱（見前審卷第三十四頁至第三十五頁及第八十九頁
    至第九十一頁），惟矢口否認有偽造有價證券等犯行，辯稱：如附表編號一所示
    之支票係伊向潮港城餐廳之負責人詹阿鎮所調，事後伊始知詹阿鎮係向告訴人丁○○調的。另上開伊所借之款項均已還清，伊並無偽造有價證券及詐欺之犯行云
    云。但查右開犯罪事實業據告訴人丁○○、戊○○等二人分別於原審偵審中指訴
    綦詳，並有如附表所示之支票及其存款不足退票單等影本各二張在卷可稽。次查
    如附表所示之二張支票，確係被冒名開戶所請領偽造之支票，亦據證人即該二張
    支票之名義發票人田泰山、徐有龍等二人分別於偵查中到庭結證在卷（見五○三
    四號偵查卷第六十五頁反面至第六十七頁）。第查被告係以八千元之代價購得上
    開二張空白支票，而被告在該支票偽造之金額分別為三十萬元及二十萬元，其購
    買之代價不及發票金額之六十之一，金額差異極大，足見被告應明知上開二張支
    票係無法兌現之支票甚明。參以被告於九十年八月九日在原審訊問時亦供稱：「
    (問：事先是否知道票會跳票？）我是知道票會跳票」等語（見原審卷第十七頁
    ），乃被告猶填載上開發票金額及日期，益見其具有偽造支票及詐欺之認識。至
    被告偽造上開支票後，持以供向告訴人丁○○、戊○○等二人借款擔保之用，足
    見其係意圖供行使之用而偽造支票，亦無疑義。又被告於原審已自承「是我買來
    的，買來後我自己填載日期、金額」等情（見原審卷第五十六頁），其於前審調
    查時改稱，其僅偽造支票之金額云云，並不足取。另如附表編號一所示之支票，
    確係被告利用不知情之案外人李立新，持向告訴人丁○○擔保借款所用，且迄今
    均尚未還款等情，亦據告訴人丁○○供明在卷（見原審卷第三十一頁及本院卷第
    五十五頁至第五十七頁），並經證人詹阿鎮到庭結證稱：「被告要向我借錢，我
    說沒有，我跟他說自己去問丁○○，後來他如何找丁○○借錢，我不知道，後來
    他有無還錢，我也不知道」等語（見前審卷第六十二頁），另告訴人戊○○於原
    審亦供稱：「我的款項是直接交給被告，是在潮港城餐廳交給他的，但被告並沒
    有還我錢」等語（見原審卷第三十一頁），被告於前審審理時辯稱，如附表編號
    一所示之支票，係其向案外人詹阿鎮所調，及上開所調款項均已還清，及如附表
    編號二所示之支票係在告訴人戊○○之住處所調云云，亦無可採。末查被告於購
    得上開二張空白支票後，其中如附表編號一所示之支票，係於八十六年十一月二
    十八日持以擔保借款用，如附表編號二所示之支票，係於八十七年一月二十五日
    持以擔保借款用，時間相差近二月之久，且一般擔保借款用而交付票據，其票據
    面額往往會隨貸與人之要求而有所不同，故均於要借錢之時簽發，準此可證，上
    開二張空白支票應係不同時間所偽造，委無可疑，被告於前審辯論時供稱，上開
    二張空白支票係一次所偽造云云，亦不足憑採。綜上所述，足證被告上開所辯顯
    係飾卸之詞，不足採信，是罪證明確，其犯行堪以認定。又因證人李立新之住居
    所不明（見前審卷第五十五頁、第七十三頁），本院雖無法傳喚到庭作證，但因
    本件事實已極為明確，故並不影響本件事實之認定，併此敘明。
二、查被告以八千元之代價購得如附表所示之支票，而該二張空白支票，原所蓋發票
    人之印文並非同一人，且被告竟能分別簽發面額分別為三十萬元及二十萬元，足
    見被告應明知該二張空白支票係來源不明之支票，則被告擅自在該二張空白支票
    上填載發票金額及日期，已具備偽造有價證券之故意。核其所為，係犯刑法第二
    百零一條第一項之偽造有價證券罪，其偽造後復持以行使，行使之輕度行為已為
    偽造之重度行為吸收，不另論罪。又行使偽造有價證券，除直接用以取得票面金
    額之對價，不另論以詐欺罪外，凡以該證券間接作為借款之擔保或持以為借款之
    新債清償之用者，該原詐借款項即為行使有價證券以外之另一行為，應以牽連觸
    犯行使偽造有價證券及詐欺兩罪論擬（最高法院六十二年度第一次刑庭庭長會議
    決議參照），本件被告係持偽造之上開支票，以作為借款之擔保，是其所為另犯
    同法第三百三十九條第一項之詐欺取財罪。二罪間具有方法、結果關係，應依牽
    連犯之規定從一重之偽造有價證券罪處斷。至其利用不知情之李力新，向告訴人
    丁○○施詐，為間接正犯。另其先後二次犯行，犯罪構成要件相同，顯係基於概
    括犯意反覆為之，為連續犯，應依法加重其刑。原審予以論罪科刑，固非無見，
    惟查關於告訴人戊○○部分，係被告直接持如附表編號二所示之支票，向告訴人
    戊○○施詐，此為被告所是認（見五○三四號偵查卷第七十五頁反面及本院卷第
    三十五頁），並經告訴人戊○○陳明在卷（見原審卷第三十一頁），原判決理由
    欄認此部分亦係利用不知情之李力新為之，容有違誤。次查偽造有價證券罪以「
    意圖供行使之用」為成立要件，原判決事實欄漏未記載「意圖供行使之用」，亦
    有可議。被告上訴意旨否認犯罪，雖無理由，但原判決既有上述可議之處，應由
    本院將原判決予以撤銷改判。爰審酌被告前曾於八十四年間犯偽造有價證券罪，
    經臺灣臺北地方法院於八十五年十一月二十九日判決有期徒刑一年七月，緩刑三
    年後（有台灣高等法院被告全國前案紀錄表足按），於該案上訴中猶再犯本件之
    罪，及本件犯罪之動機、目的、手段、所詐得之現金不少及犯後態度等一切情狀
    ，量處如主文第二項所示之刑，以示懲儆。又如附表所示之二張支票係偽造之支
    票，應依刑法第二百零五條之規定宣告沒收。
三、至被告所另犯之偽造有價證券罪 (臺灣高等法院八十七年度上更(一)字第三八七號
    ）係於八十四年十月間所犯，而其所另犯偽造文書、詐欺取財案件 (原審法院九
    十年度訴字第一三九四號）係於八十九年五月至七月間所犯，有各該判決書附卷
    可稽，而本件係八十六年十一月間至八十七年一月間所犯，已如前述，其彼此犯
    罪時間均相隔一年以上，難認係基於概括之犯意反覆為之，並不成立連續犯，亦
    附此說明。
四、被告經合法傳喚，無正當理由不到庭，爰不待其陳述，逕行判決。
據上論結，應依刑事訴訟法第三百六十九條第一項前段、第三百七十一條、第三百六
十四條、第二百九十九條第一項前段，刑法第五十六條、第二百零一條第一項、第三
百三十九條第一項、第五十五條、第二百零五條，罰金罰鍰提高標準條例第一條前段
，判決如主文。
本案經檢察官甲○○到庭執行職務。
中      華      民      國      九十四   年      四       月    六      日
                                  臺灣高等法院臺中分院刑事第二庭
                                        審判長法  官  胡  森  田
                                              法  官  方  艤  駐
                                              法  官  蕭  錦  鍾
右正本證明與原本無異。
如不服本判決應於收受送達後十日內向本院提出上訴書狀，其未敘述上訴之理由者並
得於提起上訴後十日內向本院補提理由書（均須按他造當事人之人數附繕本）。
                                              書記官  林  振  甫
中      華      民      國      九十四   年      四       月    七      日
附表：
┌──┬───┬─────┬─────┬─────┬─────┬────┐
│編號│發票人│付款人    │帳號      │票      號│發票金額  │發票日  │
│    │      │          │          │          │新臺幣＼元│(民國)  │
│    │      │          │          │          │          │        │
├──┼───┼─────┼─────┼─────┼─────┼────┤
│一  │田泰山│玉山商業銀│四三五○一│六九八九二│三十萬    │八十七年│
│    │      │行板橋分行│三八九四  │四○      │          │一月二十│
│    │      │          │          │          │          │七日    │
├──┼───┼─────┼─────┼─────┼─────┼────┤
│二  │徐有龍│彰化商業銀│○三三七○│七○七三○│二十萬元  │八十七年│
│   │      │行光復分行│一六五○○│五八      │          │二月二十│
│    │      │          │          │          │          │五日    │
└──┴───┴─────┴─────┴─────┴─────┴────┘
                                                                       Ｒ
